臺灣臺中地方法院刑事判決　　　　　　　　　　　九十三年度訴緝字第五三一號
　　公　訴　人　臺灣臺中地方法院檢察署檢察官
　　被　　　告　甲○○○
　　選任辯護人　吳憲明律師
右列被告因偽造文書案件，經檢察官提起公訴（八十八年度偵字第一九一九九號、第
一九二○○號、第一九二○一號），被告於準備程序就被訴事實為有罪之陳述，本院
合議庭裁定改依簡式審判程序，判決如左：
    主  文
甲○○○共同行使偽造私文書，足以生損害於他人，處有期徒刑月，如易科罰金以
佰元折算壹日。緩刑貳年。如附表二編號三五二號所示內容之服務（在職）證明書
上服務單位之印文、負責人之印文，均沒收。
    犯罪事實
一、甲○○○因急需現金週轉，適見中福興業有限公司（設臺中市○○路○段八十一
    號六樓Ｃ室，下稱中福公司）所刊登代辦信用貸款之廣告，乃與如附表一所示之
    業務員廖子淇接洽，惟因未任職，不符合信用貸款之條件。然因中福公司業務員
    廖子淇每辦成一件貸款，可向中福公司領取新臺幣（下同）一萬五千元不等之佣
    金，遂提供偽造之各類所得扣繳暨免扣繳憑單（以下簡稱扣繳憑單）、服務（在
    職）證明書，以供客戶可以順利獲得貸款。甲○○○明知該情，竟與廖子淇基於
    偽造文書之犯意聯絡，由廖子淇提供甲○○○之年籍等資料，經由同公司之業務
    員陳思惠（已更名為陳暐庭，另案判處有期徒刑八月）委請姓名不詳被稱呼為「
    林先生」之成年男子，於八十七年一月七日對保前數日，在不詳之處所，偽造如
    附表一所示內容之扣繳憑單，並偽造如附表二所示服務單位及負責人之印章，分
    別蓋用在同表所示內容之服務（在職）證明書上，而偽造成在申報單位任職之服
    務（在職）證明書。甲○○○繼於八十七年一月七日，在臺中市第十一信用合作
    社對保人員前往中福公司核辦對保時，據以行使該偽造之扣繳憑單及偽造之服務
    （在職）證明書，持向該合作社辦理「歡心理財」免保人消費性貸款三十萬元，
    足以生損害於如附表所示之申報單位（服務單位）、扣繳義務人（負責人）、臺
    中市第十一信用合作社放款審核之正確性。甲○○○經核撥三十萬元貸款後，扣
    除各種費用及須向中福公司購買二個納骨塔位（約十萬元）後，實得僅約十多萬
    元左右。迄八十八年一月二十七日，經員警在臺中市○○路○段八一號六樓查獲
    中福公司涉嫌違反公司法罪嫌，再至臺中市第十一信用合作社扣取借款人之擔保
    放款保管書件資料袋（共一千二百十一袋），而發現上情。
二、案經臺中縣警察局烏日分局報請臺灣臺中地方法院檢察署檢察官偵查起訴，被告
    於準備程序就被訴事實為有罪之陳述，本院合議庭裁定簡式審判程序審理。
    理  由
一、訊據被告甲○○○對於右揭事實坦承不諱，核與中福公司業務員廖子淇於偵查中
    及本院審理時供述之情節相符，復有扣案如附表一、二所示之偽造扣繳憑單及服
    務（在職）證明書、臺中市第十一信用合作社歡心理財免保人消費性貸款借款申
    請書及個人信用等級評定表等借貸資料可資佐證。查被告（行使）偽造之扣繳憑
    單及偽造之服務（在職）證明證明書，足以生損害於如附表所示之申報單位（服
    務單位）、扣繳義務人（負責人）及臺中市第十一信用合作社放款審核之正確性
    。被告之自白核與事實相符，事證明確，其犯行洵堪認定。
二、按扣繳憑單係刑法第二百十條所稱之私文書；服務證明書及在職證明書則屬同法
    第二百十二條之特種文書。故核被告所為，係犯刑法第二百十六條、第二百十條
    之行使偽造私文書罪、第二百十六條、第二百十二條之行使偽造特種文書罪。被
    告與廖子淇間，有犯意聯絡及行為分擔，為共同正犯。被告偽造私文書及特種文
    書之低度行為，為其行使偽造私文書及特種文書之高度行為所吸收，不另論罪。
    被告同時行使偽造私文書及特種文書，係以一行為而觸犯數罪名，為想像競合犯
    ，應依刑法第五十五條之規定從較重之行使偽造私文書罪處斷。查被告於行為後
    ，刑法第四十一條業於九十年一月十日修正公布，並於同年月十二日生效，其中
    第一項關於得易科罰金之罪，修正為最重本刑為五年以下有期徒刑以下之刑之罪
    ，是本件被告所犯之行使偽造私文書罪，係屬得易科罰金之罪名，修正後之規定
    自較修正前之舊法有利於被告，依刑法第二條第一項前段之規定，應適用裁判時
    之法律即修正後之規定。爰審酌被告犯罪之動機、目的、手段、其品行及智識程
    度、犯罪所生之危害及其犯罪後之態度等一切情狀，量處如主文所示之刑，並諭
    知易科罰金之折算標準。查被告前未曾受有期徒刑以上刑之宣告，此有臺灣高等
    法院被告全國前案紀錄表及臺灣臺中地方法院檢察署刑案資料查註紀錄表各一份
    附卷可稽，其因一時失慮，偶罹刑典，經此刑之宣告，應知警惕而無再犯之虞，
    本院認以暫不執行其刑為適當，併予宣告緩刑二年，用勵自新。如附表二所示內
    容之在職證明書（服務證明書）上服務單位之印文、負責人之印文各一枚，係屬
    偽造，不問屬於犯人與否，均應依刑法第二百十九條之規定宣告沒收。至扣案如
    附表一所示內容之扣繳憑單影本一張，經被告持向臺中市第十一信用合作社辦理
    貸款申請後，已留存於臺中市第十一信用合作社外，而非被告所有，爰不予宣告
    沒收；另如附表二所示內容之在職證明書（服務證明書）上所蓋用之服務單位及
    負責人之印章，核屬「林先生」所偽造，被告就此部分既與「林先生」無共犯之
    關係，依從刑依附主刑之原則，自不得在本案諭知沒收。
據上論斷，應依刑事訴訟法第二百七十三條之一第一項、第二百九十九條第一項前段
，刑法第二條第一項前段、第二十八條、第二百十六條、第二百十條、第二百十二條
、第五十五條、第四十一條第一項前段（修正後）、第七十四條第一款、第二百十九
條，罰金罰鍰提高標準條例第一條前段、第二條，判決如主文。
本案經檢察官乙○○到庭執行職務。
中    華    民    國      九十三年      十二        月        九        日
                              臺灣臺中地方法院刑事第六庭
                                  法  官  戴  博  誠
右正本證明與原本無異。
如不服本判決，應於判決送達後十日內向本院提出上訴狀，上訴於臺灣高等法院臺中
分院( 須附繕本 )。
                                  書記官
中    華    民    國      九十三年      十二        月        十        日
附錄論罪科刑法條：
刑法第二百十條：
偽造、變造私文書，足以生損害於公眾或他人者，處五年以下有期徒刑。
刑法第二百十二條：
偽造、變造護照、旅券、免許證、特許證及關於品行、能力服務或其他相類之證書、
介紹書，足以生損害於公眾或他人者，處一年以下有期徒刑、拘役或三百元以下罰金
。
刑法第二百十六條：
行使第二百十條至第二百十五條之文書者，依偽造、變造文書或登載不實事項或使登
載不實事項之規定處斷。
【附表一】
┌──┬────┬────┬────┬──┬─────┬───┬────┐
│編號│所得人  │給付總額│扣繳稅額│年度│申報單位  │扣  繳│業 務 員│
│    │        │        │        │    │          │義務人│行使日期│
├──┼────┼────┼────┼──┼─────┼───┼────┤
│352 │甲○○○│660000  │39600   │ 86 │煙冠企業  │洪榮華│廖子淇  │
│    │        │        │        │    │有限公司  │      │87.01.07│
└──┴────┴────┴────┴──┴─────┴───┴────┘
【附表二】
┌──┬─────┬────┬───────┬────┬────┬───┐
│編號│在職人姓名│所任職位│ 服 務 單 位  │負責人  │證明日期│備  註│
├──┼─────┼────┼───────┼────┼────┼───┤
│352 │ 甲○○○ │ 主任   │煙冠企業      │洪榮華  │86.12.04│一份  │
│    │          │        │有限公司      │        │        │      │
└──┴─────┴────┴───────┴────┴────┴───┘
